【裁判字號】    89,竹簡,416
【裁判日期】    890822
【裁判案由】    拆屋還地
【裁判全文】
臺灣新竹地方法院民事判決  八十九年竹簡字第四一六號
    原      告  空軍總司令部
    法定代理人  甲○○
    訴訟代理人  羅美玲律師
    被      告  丙○○        .
                乙○          .
    右  一  人
    訴訟代理人  謝貞香        .
右當事人間請求拆屋還地事件，本院判決如左：
    主      文
被告丙○○應將坐落新竹市○○段第一○九三地號土地如附圖所示Ｂ部分面積八點八
四平方公尺建物及如Ｃ部分面積三點八二平方公尺屋簷拆除，將上開占用土地返還原
告。
被告乙○應將坐落新竹市○○段第一○九三地號土地如附圖所示Ｄ部分面積五點三六
平方公尺建物及Ｅ部分面積十九點三五平方公尺屋簷拆除，將上開占有土地返還原告
。
訴訟費用由被告丙○○負擔百分之三十四、被告乙○負擔百分之六十六。
本判決第一項於原告以新臺幣貳萬壹仟元為被告丙○○供擔保後，得假執行。
本判決第二項於原告以新臺幣肆萬壹仟元為被告乙○供擔保後，得假執行。
    事實及理由
一、原告訴之聲明：如主文第一項、第二項所示，並陳明願供擔保請准宣告假執行。
二、事實摘要：
  （一）原告主張坐落新竹市○○段第一○九三地號土地，為國有土地，並由國有財
        產局劃歸原告管理使用，原告為系爭土地之管理機關，竟遭被告丙○○所有
        門牌號碼編定為新竹市○○路○段三八八號之房屋，其主建物面積八點八四
        平方公尺部分及所有門牌號碼編定為新竹市○○路○段三九○號之房屋，其
        屋簷面積三點八二平方公尺部分，無權占用原告之土地。又被告乙○所有門
        牌號碼編定為新竹市○○路○段三九二、三九四、三九六號之房屋，其主建
        物面積五點三六平方公尺部分及屋簷面積一九點三五平方公尺部分，無權占
        用原告之土地。此經本院於民國八十九年五月二十五日履勘現場，並經新竹
        市地政事務所實測屬實。爰依民法第七百六十七條之規定請求如訴之聲明等
        語。
  （二）被告丙○○則以系爭土地原先是原告管理，但現在是市政府管理，對於有佔
        用系爭土地，且占有使用並無合法權利佔用沒有意見等語置辯。
  （三）被告乙○則以系爭土地是伊所有的地，複丈成果圖不對等語資為抗辯。
三、本院之判斷：
  （一）原告主張系爭坐落新竹市○○段一０九三地號土地為國有土地，原告並為其
        管理者之事實，有土地登記簿謄本乙紙在卷可稽，被告丙○○雖辯稱系爭土
        地現在之管理者為新竹市政府，但與前開土地登記簿謄本所載情形不符，亦
        未舉證以實其說，堪認原告前開主張為真。又被告丙○○占有前開土地如附
        圖Ｂ所示面積八點八四平方公尺建物、Ｃ部分所示面積三點八二平方公尺屋
        簷，被告乙○占有前開土地如附圖Ｄ部分所示面積五點三六平方公尺建物、
        Ｅ部分所示面積十九點三五平方公尺屋簷之事實，經本院勘驗屬實，有勘驗
        筆錄乙紙附卷可稽，並經本院囑託新竹市地政事務所人員實地測量，制有新
        竹市土地複丈成果圖在卷可參，且有相片二幀可稽，復為被告丙○○所不爭
        執，被告乙○雖辯稱前開占有土地係伊所有，複丈成果圖乃是錯誤云云，然
        並未舉證以實其說，空言系爭佔用土地為其所有，自難信其答辯屬實，從而
        原告主張被告丙○○占有如附圖所示ＢＣ部分，被告乙○占有如附圖所示Ｄ
        Ｅ部分，堪信為真實。又被告丙○○占有前開土地並無合法權源之事實，業
        據其自承在卷，被告乙○對此則未舉證其占有有何合法權源，從而被告丙○
        ○、乙○無權占有原告管理之前揭土地之事實，亦堪認定。
  （二）按所有人對於無權占有或侵奪其所有物者，得請求返還之。民法第七百六十
        七條定有明文。本件原告既為系爭土地之管理者，而被告丙○○、乙○分別
        無權占有前開如附圖所示ＢＣＤＥ部分土地，原告依前開法律關係提起本訴
        ，分別請求被告如主文第一、第二項所示，即無不合，應予准許。
  （三）原告陳明願供擔保，請求宣告假執行，核無不合，爰分別酌定如主文第四、
        五項所示相當之擔保金額，併予准許。
四、據上論結，原告之訴為有理由，依民事訴訟法第四百三十六條第二項、第七十八
    條、第八十五條第一項但書、第三百九十條第二項，判決如主文。
中      華      民      國    八十九    年      八      月    二十二    日
                                  臺灣新竹地方法院新竹簡易庭
~B法      官  張宏節
右為正本係照原本作成。
如對本判決上訴，須於判決送達後二十日內向本院提出上訴狀。
~B法院書記官  陳秀子
中      華      民      國    八十九    年      八      月    二十二    日


司法院資訊處製作；財團法人民間司法改革基金會備份。
